最高法院刑事判決　　　　　　　　　　　　　　　九十一年度台上字第二四一九號
　　上　訴　人　甲○○
右上訴人因違反毒品危害防制條例案件，不服台灣高等法院台南分院中華民國九十一
年二月二十一日第二審更審判決（九十年度上更(一)字第六四九號，起訴案號：台灣台
南地方法院檢察署八十九年度偵字第九二八二號），提起上訴，本院判決如左：
    主  文
原判決撤銷，發回台灣高等法院台南分院。
    理  由
本件原判決認定上訴人甲○○係以劉三傳為首之販毒集團成員，與劉三傳、張昭偉等
人，基於販賣第一級毒品海洛因營利之共同犯意，上訴人並基於概括犯意，於民國八
十九年七月十五日，由上訴人依劉三傳之囑咐，指示張昭偉至高雄市○○區○○路三
七九號四樓之三之住處，以新台幣（下同）五十五萬元之價格販賣第一級毒品海洛因
磚一塊（毛重三百四十七公克，淨重三百十五公克，驗餘淨重三百零五公克）與郭敏
華（另案由台灣高雄地方法院檢察署偵辦）。上訴人販入該塊海洛因磚之價格為五十
二萬五千元，而從中牟得不法利益二萬五千元。嗣因郭敏華販賣毒品海洛因經警方循
線查獲，警察乃要求郭敏華配合查緝上訴人。郭敏華隨即打電話予上訴人，佯稱要再
購買一塊海洛因磚，上訴人遂於八十九年八月七日下午四時四十分許，先至高雄市○
○○路瑜泉冰果室內，以五十二萬五千元之價格，向香港綽號「小龍」之成年男子委
派在台手下徐于婷之弟徐獅雄（另案起訴）及澳門籍男子吳立彬（另案起訴），購得
海洛因磚一塊（淨重三百四十八點三四公克）。並於當日下午五時三十分許，上訴人
持上開海洛因磚前往高雄市○○○路二二七號蘭卡威咖啡館內，欲販賣予郭敏華時，
為警當場查獲。上訴人被警查獲後，自動供出毒品來源，並配合警方辦案，分別查獲
徐獅雄及吳立彬共同持交海洛因磚二塊（淨重六百八十九點七三公克，純度百分之七
十三點七八，純質淨重五百零八點八八公克），欲以一百零五萬元之價格販賣予上訴
人及馬瑞明（另案起訴）持有之毒品海洛因六十四小包合計淨重一千三百六十七‧五
五公克，欲販賣予上訴人時為警查獲，並扣得上開毒品海洛因等情。因而撤銷第一審
判決，改判仍論處上訴人共同連續販賣第一級毒品罪刑，固非無見。
惟查，(一)、販賣毒品罪，不以販入之後復行賣出為構成要件，祇要行為人以營利為目
的販入毒品或將之賣出，有一於此，其犯罪即已完成，均不得視為未遂犯。依原判決
事實欄所認定，郭敏華為配合警察誘捕上訴人，乃打電話予上訴人佯稱要再購買一塊
海洛因磚，上訴人乃於八十九年八月七日下午四時四十分許，先至高雄市○○○路瑜
泉冰果室，以五十二萬五千元向徐獅雄、吳立彬購得海洛因磚一塊，並於同日下午五
時三十分許，至忠孝一路二二七號蘭卡威館內欲販賣予郭敏華時，為警當場查獲等
情。倘屬無訛，則上訴人為圖販賣予郭敏華，而先向徐獅雄、吳立彬販入上述海洛因
磚時，依首開說明，其販賣第一級毒品海洛因之犯行，即已既遂。乃原審忽略上訴人
於販入毒品時已屬販毒既遂之事實，僅認上訴人該次犯行為販賣毒品未遂罪云云（見
原判決第十頁第十五至十九行），自屬適用法則不當之違誤。(二)、依證人郭敏華於警
訊時供稱：「（妳這些海洛因毒品從何得？）甲○○交由綽號阿偉之男子，於八十九
年七月十五日左右，拿至我住處寄藏於櫥櫃內，叫我找買主賣掉，但是我不敢販賣毒
品，就任由阿偉先寄放，等改天甲○○來時，我再以找不到買主的藉口，將海洛因毒
品還給他」等語（見八十九年度偵字第九二八二號卷第四頁背面）。該郭敏華僅供稱
受託寄藏，或上訴人囑其找買主賣掉，為共同販毒之行為而已，並未明白供認該次事
實係上訴人販賣毒品予伊。乃原判決（第五頁第六至九行）執此證言論述此與上訴
人供認上訴人有透過張昭偉於八十九年七月十五日販賣海洛因磚一塊予郭敏華等情相
符。顯然認定之事實與引用之證據資料不相符合，自有理由矛盾之違法。此經本院前
次判決（九十年度台上字第七三七三號）發回更審意旨（第三點）指明，乃原審恝置
不理，致瑕疵依然存在。(三)、上訴人於原審主張其配合檢察官查緝毒品來源而查獲徐
獅雄、吳立彬、馬瑞明等人販賣毒品，台灣台南地方法院檢察署主任檢察官林慶宗事
先曾同意依證人保護法第十四條第一項之規定減輕或免除其刑等語，並具狀請求傳訊
該主任檢察官查證（見九十年度上訴字第八九○號卷第一○七頁）。本院前次判決對
此已表明應予審究明白。乃原審仍未傳證林慶宗查明真相，亦未說明何以不予傳訊之
理由，顯係未盡調查能事。(四)、毒品危害防制條例第十九條第一項規定，犯販賣毒品
罪者，其犯罪所得之財物均沒收之，係採義務沒收主義。故販賣毒品所得之對價，不
問其中成本若干，利潤多少，均應全部諭知沒收，貫徹政府查禁煙毒之決心，以符立
法本旨。乃原判決認定上訴人於八十九年七月十五日以五十五萬元價格販賣予郭敏華
之海洛因磚，其販入之成本為五十二萬五千元，上訴人從中牟得不法利益二萬五千元
。因認上訴人販賣海洛因磚所得為二萬五千元，僅諭知沒收該二萬五千元而已。自屬
適用法則不當之違法。上訴人上訴意旨，指摘原判決不當，非無理由，應認仍有撤銷
發回更審之原因。至原判決認為無罪部分，因與前述發回部分有審判不可分之關係，
爰一併發回原審。併此明。
據上論結，應依刑事訴訟法第三百九十七條、第四百零一條，判決如主文。
中      華      民      國    九十一    年      五      月      二      日
                              最高法院刑事第六庭
                                  審判長法官  吳  雄  銘
                                        法官  池  啟  明
                                        法官  石  木  欽
                                        法官  郭  毓  洲
                                        法官  吳  三  龍
      右正本證明與原本無異
                                              書  記  官
中      華      民      國    九十一    年      五      月      七      日
